台灣板橋地方法院刑事判決　　　　　　　　　　　　　九十一年度易字第七四四號
　　公　訴　人　台灣板橋地方法院檢察署檢察官
　　被　　　告　甲○○
　　選任辯護人　林合民　律師
　　　　　　　　魏憶龍　律師
　　　　　　　　陳添輝　律師
右列被告因賭博案件，經檢察官提起公訴（九十年度偵字第一八二九五號），本院判
決如左：
    主  文
甲○○無罪。
    理  由
一、公訴意旨略以：被告甲○○意圖營利並基於概括之犯意，自民國（下同）九十年
    八月間起，連續提供台北縣板橋市○○街八十號公眾得出入之場所為賭博場所，
    聚集不特定之多數人參與「六合彩」賭博。以港式「二星」及「三星」等二種方
    式供賭客簽賭，約定賭客每簽一支，賭金為新台幣（下同）八十元，以核對香港
    六合彩開獎號碼決定輸贏，凡對中號碼者，「二星」可得彩金五千二百元，「三
    星」可得彩金五萬一千元，未簽中者，所繳之賭資即全歸被告所有。迨至九十年
    十月二十六日二十二時許，經警持搜索票前往上址搜索查獲，並扣得被告所有供
    賭博用之傳真機一台、六合彩參考單一張、六合彩手冊一本及六合彩簽注單十二
    張等物。因認被告係涉犯刑法第二百六十八條及第二百六十六條第一項之賭博罪
    嫌云云。
二、按犯罪事實應依證據認定之，無證據不得推定其犯罪事實，刑事訴訟法第一百五
    十四條定有明文。次按認定犯罪事實，須依證據，而所謂證據，係指合法之積極
    證據就犯罪事實能為具體之證明者而言；又認定不利於被告之事實，須依積極證
    據，苟積極證據不足為不利於被告事實之認定時，即應為有利於被告之認定，更
    不必有何有利之證據，最高法院三十年上字第八一六號著有判例。又所謂「積極
    證據足以為不利被告事實之認定」，係指據為訴訟上證明之全盤證據資料，在客
    觀上已達於通常一般之人均不致於有所懷疑，而得確信被告確曾犯罪之程度，若
    未達到此一程度，而有合理懷疑之存在時，即無從為有罪之確信，此觀同院七十
    六年度台上字第四八九六號判例意旨自明。
三、本件公訴人認被告甲○○涉犯刑法第二百六十八條意圖營利供給賭博場所及聚眾
    賭博與同法第二百六十六條第一項前段普通賭博之罪嫌，無非係以被告為警查獲
    時，有扣得傳真機一台、六合彩參考單一張、六合彩手冊及六合彩簽注單十二張
    為其主要論據。訊之被告甲○○堅決否認有經營六合彩賭博之犯行，並辯稱：查
    扣之傳真機已故障，六合彩參考單一張及六合彩手冊一本係伊自己參考之用，至
    六合彩簽注單係伊或小孩隨手塗鴉，而簽注單上有「周」、「曾國隆」及「鄭」
    等字樣，係伊記載投顧分析師或伊賣衣服的朋友，伊並未經營六合彩賭博等語。
    經查：
    （一）按我國刑事訴訟制度業已修正為以當事人進行主義為主，職權進行主義為
          輔，檢察官立於原告之地位，其對於被告之犯罪事實，本負有積極舉證之
          義務，且刑事被告原無自證無罪之義務，其在訴訟上所為之辯解，只須達
          於對起訴事證提出合理質疑之程度為已足，檢察官如對被告所為辯解仍有
          爭執，即應依照刑事訴訟法第一百六十一條規定，自負積極舉證之責，並
          應提出證明之方法，並包括可供調查之途徑，合先敘明。
    （二）被告甲○○於警訊及偵查中供稱：「我無經營六合彩賭博，也無收受簽注
          ‧‧‧是一位綽號叫『阿雲』的女子‧‧‧簽注每隻八十元，金額每次並
          不一定‧‧‧簽注八十元則得彩金五千二百元，其他如三星我因沒有中獎
          過，所以並不知道彩金為何」、「我沒有做組頭，我自己簽，向叫『阿雲
          』女子簽，都是她主動來找簽跟收錢，中獎再把錢給我」（見偵查卷第四
          頁反面及第二十四頁反面）。是依上開被告之供述，被告否認其主持六合
          彩賭博之犯行，且亦無證據如公訴人所指有經營「三星」可得彩金五萬一
          千元之情事。又依卷附扣案之六合彩參考單一張及六合彩手冊以觀，顯係
          如俗稱「明牌」般，供簽賭六合彩之人簽注參考之用，並不能以此即認被
          告有經營六合彩賭博之情事；又扣案之六合彩簽注單十二張均非傳真紙，
          而係在一般便條紙註記號碼而已，如此亦乏積極證據證明被告有以傳真機
          經營六合賭博之用。再香港六合彩號碼係由「０一」至「四七」，而扣案
          之六合彩簽注單十二張，或有記載「七八」、「六九」、「五五」、「七
          七」及「八一」等非香港六合彩簽注之號碼，且有多張係隨意計算之用（
          如七七二二【加】五五０八【等於】一三二三０等字樣）或有於上開查扣
          之便條紙上書有「雨過琴書潤，風來瀚墨香」及「寫信堅定」等字樣，倘
          被告係經營六合彩賭博而收受他人所簽注之六合彩號碼，豈有上開已超過
          香港六合彩由「０一」至「四七」簽注之號碼或載有不詳用途計算之字樣
          或書有詩句字樣之便條紙？再依本院歷來審判經驗得知，經營六合彩之組
          頭，大都有一「總表」，於總表上註記從０一至四七共四十七個號碼，每
          個號碼究有何人簽賭，如此方可計算「二星」、「三星」甚至「四星」各
          係何人簽中，而本案卻查無此總表。是公訴人徒憑查扣有傳真機一台、六
          合彩參考單一張、六合彩手冊一本及六合彩簽注單十二張，即遽論被告有
          經營六合彩組頭之犯行，證據嫌有未足。是被告所辯，並非子虛，堪予採
          信。而公訴人亦無指出被告犯有經營六合彩賭博之證明方法及可供調查之
          途徑，此外又無其他積極證據足資證明被告有被訴賭博之犯行，既不能證
          明被告犯罪，自應諭知被告無罪之判決。
四、至被告甲○○固於警訊及偵查中供承有向綽號阿雲之人簽賭；惟於本院審理時翻
    異前詞。縱認被告於警訊及偵查之供述可採，其所為係涉犯刑法第二百六十六條
    第一項前段之賭博罪嫌；然查法院得否變更檢察官起訴所引應適用之法條，以判
    決所認定之事實與起訴事實是否同一而定，而起訴事實與判決事實是否同一，則
    採基本事實同一說，其基本事實是否同一，係以社會事實為準。本案公訴人起訴
    被告於九十年八月間起在其住處，主持「六合彩」賭博之組頭；而被告於警訊及
    偵查中所供述之事實係被告自九十年十月間起至同年十月十八日止，先後向綽號
    「阿雲」之人簽賭，二者基本侵害社會之事實並不相同，故自無從依刑事訴訟法
    第三百條之規定變更起訴法條，附此說明。
五、本案因公訴人所舉之證據無法積極證明被告犯有賭博罪，而被告原無自證無罪之
    義務。是以辯護人請求傳喚查獲之警員及查獲當日與被告同至卡拉ＯＫ店內唱歌
    之人乙節，本院認並無再予傳喚查證之必要，併予敘明。
據上論斷，應依刑事訴訟法第三百零一條第一項，判決如主文。
本案經檢察官張瑞娟到庭執行職務
中    華    民    國    九   十   一    年    四    月     三    十     日
                            台灣板橋地方法院刑事第二庭
                                法  官  潘  長  生
右正本證明與原本無異。
如不服本判決，應於判決送達後十日內向本院提出上訴狀 (應附繕本) ，上訴於
臺灣高等法院。
        書記官  王  增  華
中      華      民      國      九 十 一      年     五     月   三     日
